臺灣臺中地方法院刑事判決　　　　　　94年度訴字第1749號
公　訴　人　臺灣臺中地方法院檢察署檢察官
被　　　告　丙○○
選任辯護人　葉涵德律師
上列被告因強盜等案件，經檢察官提起公訴（九十四年度偵字第
六五二五號、第八０五七號）及移送併案審理（九十四年度偵字
第一０五五九號），本院判決如下：
    主  文
丙○○行使偽造私文書，足以生損害於他人，處有期徒刑陸月，
寶華商業銀行股份有限公司現金卡申請書「正卡申請人簽名欄」
上偽造「戊○○」之署押（簽名）壹枚，沒收。又動產擔保交易
之債務人，意圖不法之利益，將標的物出質，致生損害於債權人
，處有期徒刑月。又連續意圖為自己不法之所有，攜帶兇器，
以脅迫至使不能抗拒，而取他人之物，累犯，處有期徒刑柒年陸
月，扣案之全罩式安全帽壹頂、紅色剪刀壹把，均沒收。應執行
有期徒刑捌年，寶華商業銀行股份有限公司現金卡申請書上「正
卡申請人簽名欄」上偽造「戊○○」之署押（簽名）壹枚、扣案
之全罩式安全帽壹頂、紅色剪刀壹把，均沒收。
    事  實
一、丙○○前曾於民國八十六年間，因違反懲治盜匪條例案件，
    經本院判處有期徒刑七年六月，經上訴於臺灣高等法院臺中
    分院後，於八十七年一月二十日因撤回上訴而確定，嗣經入
    監執行，於九十年十一月十六日縮短刑期假釋出監，刑期至
    九十三年十二月二十日因未經撤銷假釋屆滿而以已執行論，
    仍不知悔改，而為以下犯行：（一）丙○○基於行使偽造私
    文書之犯意及意圖為自己不法之所有，未經戊○○同意，於
    九十三年七月四日許，在其所開設位於臺中市○○區○○路
    二段四六三號之「鉅湧通訊行」內，未經得戊○○同意，在
    寶華商業銀行股份有限公司（下稱寶華商業銀行）現金卡申
    請書「正卡申請人簽名欄」上，偽造「戊○○」之署押（簽
    名）一枚（起訴書誤載為二枚）及填寫住址、聯絡方式等資
    料，以表明戊○○同意申請具有現金卡功能之信用卡（下稱
    現金卡）之用意，隨後復以戊○○之前所交付為辦理與丙○○合夥通訊行所需營利事業登記證之身分證影本自行影印一
    份後，旋將該身分證影本連同上開偽造之申請書交予不知情
    之甲○○（業經檢察官為不起訴處分）後，於同年七月六日
    ，委由甲○○前往位於臺中市○○路○段一八六號之寶華商
    業銀行南屯分行申辦現金卡，而行使上揭偽造之申請書，使
    寶華商業銀行之承辦人員詹銘維誤認甲○○係受戊○○本人
    委託申辦現金卡而受理，並將該申請資料送往寶華商業銀行
    中港分行審核，致該銀行不知情之承辦人陷於錯誤，誤認係
    戊○○本人申請而審核通過，並寄發核發之現金卡一張予丙○○，足以生損害於戊○○及寶華商業銀行核發客戶現金卡
    之正確性（此部分未構成累犯）。而丙○○取得現金卡後，
    復基於意圖為自己不法之所有之概括犯意，自同年七月十五
    日起（起訴書誤載為七月十二日）至同年十二月三十一日止
    ，連續於如附表所示之時間，在臺中縣、市各地金融機構之
    自動提款機輸入密碼，使銀行之提款辨識系統誤判其係有權
    提領之人，而經由提款機如數給付如附表所示之金額，先後
    以此不正之方法提領共計新台幣（下同）十一萬七千元，得
    手後，供己花用。（二）丙○○另於九十三年一月二十八日
    ，向第一商業銀行南京東路分行（下稱第一銀行）貸款二十
    萬元購買車牌號碼Ｈ三—三二０九號自用小客車一輛，並將
    該自用小客車設定動產抵押予第一銀行，為動產擔保交易之
    債務人，雙方約定自同年二月二十九日起至九十六年一月三
    十一日止，分三十六期攤還，每月一期，每期付款七千四百
    三十三元，且約定標的物存放地點為臺中縣東勢鎮○○里○○路一一０號，在貸款未付清之前，債務人丙○○僅得依約
    占有使用，不得任意遷移、出賣、出質、移轉或為其他處分
    ，雙方並約定得由和潤企業股份有限公司（下稱和潤公司）
    代償丙○○對第一銀行之債務後，由和潤公司取得對丙○○
    借款債權及動產抵押權，而第一銀行亦於九十三年七月十四
    日，將上開借款債權及動產抵押權移轉予和潤公司。詎丙○○於繳納十期後，即拒不付款，並意圖為自己不法之利益，
    於九十三年八月間某日，將該車以五萬元之代價典當出質予
    臺中市○○路附近之「大明當鋪」，致和潤公司追索無著而
    受有損害（此部分未構成累犯）。（三）丙○○復因經濟拮
    据，竟基於意圖為自己不法之所有之概括犯意，先於九十四
    年三月十六日上午五時四十分許，頭戴全罩式安全帽及手持
    客觀上足以對人之生命、身體構成威脅，可供兇器使用之美
    工刀一把（未扣案），進入位於臺中市南屯區○○○街二五
    四號之「統一超商」內，手持該把美工刀指向該超商店員丁○○，喝令丁○○指出超商擺放金錢之處，以此脅迫之方法
    （起訴書誤載為強暴方法）至使丁○○不能抗拒而告知現金
    置放於超商櫃台下方，丙○○遂強取一萬元後逃逸；丙○○
    復於九十四年六月二十八日上午四時十一分許，攜帶客觀上
    亦足以對人之生命、身體構成威脅，可供兇器使用之紅色剪
    刀一把，騎乘機車至臺中縣太平市○○路四一號之「萊爾富
    便利商店」後，旋即進入該超級商店，並手持該把紅色剪刀
    指向該超商店員乙○○，喝令乙○○將錢拿出來，以此脅迫
    之方法至使乙○○不能抗拒而帶領丙○○至收銀機前，適因
    有民眾在外見狀，乃持棍棒進入阻止，丙○○方即逃逸而未
    遂。嗣因丙○○再度返回現場，而為警查獲，並扣得丙○○
    所有供強盜犯罪所用之紅色剪刀一把、全罩式安全帽一頂。
二、案經臺中市警察局第四分局報告及和潤公司訴由臺灣臺中地
    方法院檢察署檢察官偵查起訴及臺中縣警察局霧峰分局報告
    該署檢察官移送併案審理。
    理  由
一、上揭被告丙○○於前揭時、地，利用不知情之甲○○行使偽
    造私文書、詐欺取財、違法由自動付款設備取得他人之物、
    違反動產擔保交易法第三十八條及持客觀上足以對人之生命
    、身體構成威脅，足供兇器使用之美工刀、紅色剪刀各一把
    ，以指向被害人丁○○、乙○○之脅迫方式等強盜財物等事
    實，業據被告於偵查、本院審理時坦承不諱，並經和潤公司
    之代理人張凌峰於警詢、偵查中指訴綦詳，復經證人劉金紅
    、張煜於警詢中、證人甲○○、戊○○，詹銘維、丁○○、
    劉昌洪於警、偵訊中、證人李昇茂、蔣錠寬於偵查中、證人
    乙○○於本院審理時證述屬實，且有寶華商業銀行現金卡申
    請書、戊○○身分證影本、以戊○○名義於寶華商業銀行所
    開立之存摺存款往來明細查詢單、信用卡消費明細表、寶華
    商業銀行繳款通知書、貸款借據暨動產抵押契約書、動產擔
    保交易抵押設定塗銷登記申請書、債權讓與契約書、訪視委
    託回報書、和潤公司應收展期餘額表各一份及「統一超商」
    監視錄影翻拍照片十二張、現場圖等附卷可稽，另有扣案之
    全罩式安全帽一頂、紅色剪刀一把足資佐證。足認被告之自
    白與事實相符。又被告之選任辯護人雖以被告上揭手持美工
    刀、紅色剪刀各一把指向超商店員丁○○、乙○○，喝令丁○○指出超商擺放金錢之處而強取一萬元及喝令乙○○帶領
    至收銀機前之犯罪事實，因尚未至使丁○○、乙○○不能抗
    拒，而認被告此部分犯行僅係涉犯搶奪罪嫌云云。惟所謂脅
    迫，即威脅其精神，使人畏怖而處於不能抗拒之狀態而言。
    強盜行為中行為人以刀指向被害人之身體，無非係要以此方
    法威脅被害人之精神，使其畏怖而處於不能抗拒，而令其交
    付財物，行為人並未對被害人以武力加以不法攻擊，已足認
    本件被告上揭強盜犯行應係以脅迫方法為之至明。而刑法強
    盜罪所稱之「強暴」、「脅迫」，指對人之身體，且足以抑
    制他人抵抗程度之有形力之行使；亦即直接或間接對於人之
    身體施以暴力，壓制被害人之抗拒；至於是否「不能抗拒」
    ，除應考量行為人所實施之不法手段是否足以抑制通常人之
    抗拒，使之喪失自由意思外，並應客觀考察被害人之年齡、
    性別、性格、體能及當時所處環境等因素，以為判別標準。
    本件以被害人丁○○、乙○○當時所處之環境及客觀情狀，
    客觀上應認其二人當時已達不能抗拒之情形，況證人即被害
    人乙○○已於本院審理時到庭證稱：當日係因心裡害怕而不
    敢反抗等語，則被告之選任辯護人辯稱被告為上揭強盜行為
    之時，被害人並無至使不能抗拒之情事，因而僅能論搶奪云
    云，即屬無稽，是被告之選任辯護人此部分所辯，應屬事後
    卸責之詞，不足採信。本件事證明確，被告之犯行，應堪認
    定。
二、查美工刀及剪刀，均係屬金屬製品，質地堅硬，美工刀刀鋒
    銳利，而剪刀末端亦甚尖銳，在客觀上已足以對人之生命、
    身體構成威脅，具有危險性，自屬兇器無訛。又被告丙○○
    假冒戊○○之名義，偽造上揭現金卡申請書後，即委託不知
    情之甲○○前往申辦現金卡，使寶華商業銀行中港分行不知
    情之承辦人陷於錯誤，誤認係戊○○本人申請而審核通過，
    並寄發核發之現金卡一張予丙○○，已足以生損害於戊○○
    及寶華商業銀行核發客戶現金卡之正確性。是核被告丙○○
    所為如事實欄一之（一）所示之犯行，係犯刑法第二百十六
    條、第二百十條之行使偽造私文書罪、同法第三百三十九條
    第一項之詐欺取財罪、同法第三百三十九條之二第一項之違
    法由自動付款設備取得他人之物罪；核被告所為如事實欄一
    之（二）所示之犯行，核係犯動產擔保交易法第三十八條之
    罪；被告所為如事實欄一之（三）所示之犯行中，因被告強
    盜被害人乙○○所管領財物之犯行雖已著手，然未生強盜財
    物之結果，其犯罪尚屬未遂，是核被告所為如事實欄一之（
    三）所示之犯行，係犯刑法第三百三十條第一項、第二項之
    攜帶兇器強盜既遂、未遂罪（即犯強盜罪，而有刑法第三百
    二十一條第一項第三款之情形）。被告偽造戊○○署押，用
    以偽造私文書，其偽造署押之行為係偽造私文書之部分行為
    ，應不另論罪；而被告偽造私文書後進而行使，其偽造之低
    度行為應為行使之高度行為所吸收，亦不另論罪。而所謂脅
    迫，即威脅其精神，使人畏怖而處於不能抗拒之狀態而言，
    已如前述，是被告所犯上揭強盜犯行，應係以脅迫之方法為
    之甚明，公訴人認被告所犯上揭強盜被害人丁○○所管領之
    財物既遂之犯行，係以強暴之方法為之，尚有未洽。被告利
    用不知情甲○○犯上揭行使偽造私文書罪，係屬間接正犯。
    又被告所為上揭多次違法由自動付款設備取得他人之物罪及
    先後所為強盜既遂、未遂等犯行，均時間緊接，各觸犯犯罪
    構成要件相同之罪名，顯係各基於概括犯意反覆為之，應依
    連續犯之規定，各論以一違法由自動付款設備取得他人之物
    罪及攜帶兇器強盜既遂罪，並均加重其刑。而被告所犯上揭
    行使偽造私文書罪、詐欺取財罪及違法由自動付款設備取得
    他人之物罪等罪間，有方法結果之牽連關係，應依刑法第五
    十五條之規定，從一重之行使偽造私文書罪處斷。被告所犯
    上揭攜帶兇器強盜既遂罪、違反動產擔保交易法第三十八條
    之罪及行使偽造私文書罪間，犯意各別，行為互殊，應予分
    論併罰。又被告前曾於八十六年間，因違反懲治盜匪條例案
    件，經本院判處有期徒刑七年六月，經上訴於臺灣高等法院
    臺中分院後，於八十七年一月二十日因撤回上訴而確定，嗣
    經入監執行，於九十年十一月十六日縮短刑期假釋出監，刑
    期至九十三年十二月二十日因未經撤銷假釋屆滿而以已執行
    論，有臺灣臺中地方法院檢察署刑案資料查註紀錄表及臺灣
    高等法院被告全國前案紀錄表各一份附卷可參，其受有期徒
    刑之執行完畢，五年以內再犯本件攜帶兇器強盜既遂之有期
    徒刑以上之罪，為累犯，應依刑法第四十七條之規定，就此
    部份遞加重其刑。爰審酌被告僅為圖一己之利，竟強盜他人
    財物，對個人安全及社會秩序之危害匪淺，且視他人尊嚴及
    權益如無物，應嚴予非難，復審酌被告強盜犯行僅二次、並
    未以強暴手段或出手毆打被害人，動產擔保交易標的為汽車
    ，已繳納至第十期款即未再繳款，事後尚未與被害人和解，
    復審酌其犯罪之動機、目的、手段、所生之危害、強盜所得
    之財物非鉅以及犯罪後坦認全部犯行，頗有悔意，態度良好
    等一切情狀，分別量處如主文所示之刑，並定其應執行之刑
    。末查，被告於寶華商業銀行現金卡申請書「正卡申請人簽
    名欄」上偽造「戊○○」之署押（簽名）一枚，雖未扣案，
    惟不能證明其已滅失，不論屬於犯人與否，應依刑法第二百
    十九條規定宣告沒收之；另扣案之全罩式安全帽一頂、紅色
    剪刀一把，係屬被告所有，且供其犯上揭強盜罪所用之物，
    業據被告供承在卷，應依刑法第三十八條第一項第二款之規
    定宣告沒收。至於供被告犯罪所用之美工刀一把，雖為被告
    所有，然業經被告於本院審理時供承已丟棄，且亦未扣案，
    又無具體事證足認其屬違禁物，為免日後執行之困難，爰不
    予宣告沒收；另扣案之手套一副、外套一件，乃被告平日騎
    乘機車所用之物，因無證據足資證明與本案有關，且被告亦
    供承與本件強盜犯行無涉，爰不另宣告沒收；至被告在上揭
    寶華商業銀行申請書上申請人姓名欄中書寫戊○○之姓名，
    與在該申請書申請人簽名欄中之簽名，性質不同，因前者在
    於識別當事人為何人，後者在於表示委託人簽名之意思（最
    高法院八十八年度臺上字第三九三六號判決參照），是被告
    雖在該申請書上申請人姓名欄中書寫戊○○之姓名，然因該
    簽名僅在識別當事人為何人，尚難稱之為署押，自無庸予以
    沒收，均併此敘明。
三、至移送併案審理部分（九十四年度偵字第一０五五九號），
    即上揭被告所為如事實欄一之（三）所示之攜帶兇器強盜被
    害人乙○○所管領之財物未遂之犯行，雖未據公訴人起訴，
    然因此部分與前揭公訴人起訴成罪之攜帶兇器強盜既遂罪部
    分，有連續犯之裁判上一罪關係，應為起訴效力所及，基於
    審判不可分之原則，本院自得一併審理，併此敘明。
據上論斷，應依刑事訴訟法二百九十九條第一項前段，動產擔保
交易法第三十八條，刑法第十一條前段、第五十六條、第二百十
六條、第二百十條、第三百三十九條第一項、第三百三十九條之
二第一項、第三百三十條第一項、第五十五條、第四十七條、第
五十一條第五款、第二百十九條、第三十八條第一項第二款，罰
金罰鍰提高標準條例第一條前段，判決如主文。
中　　華　　民　　國　　94　　年　　9 　　月　　15　　日
                        臺灣臺中地方法院刑事第十一庭
                                審判長法  官  林源森
                               　　   法  官  莊嘉蕙
                                  　　法  官  王世華
如不服本判決，應於送達後十日內向本院提出上訴狀（須附繕本
），上訴於台灣高法院台中分院。
                                      書記官  劉易柔
中　　華　　民　　國　　94　　年　　9 　　月　　15　　日
附表：
┌──┬───────┬───────────┐
│編號│日期          │金額（新臺幣）        │
├──┼───────┼───────────┤
│一  │九十三年七月十│二萬元              │
│    │五日          ├───────────┤
│    │              │二萬元              │
│    │              ├───────────┤
│    │              │二萬元              │
│    │              ├───────────┤
│    │              │一萬元              │
├──┼───────┼───────────┤
│二  │九十三年七月十│二萬元              │
│    │六日          ├───────────┤
│    │              │九千元              │
├──┼───────┼───────────┤
│三  │九十三年八月九│三百元              │
│    │日            │                      │
├──┼───────┼───────────┤
│四  │九十三年八月十│三千元              │
│    │六日          │                      │
├──┼───────┼───────────┤
│五  │九十三年八月十│三千元              │
│    │七日          │                      │
├──┼───────┼───────────┤
│六  │九十三年八月三│三千元              │
│    │十一日        │                      │
├──┼───────┼───────────┤
│七  │九十三年九月二│三百元              │
│    │十七日        │                      │
├──┼───────┼───────────┤
│八  │九十三年十一月│三千六百元          │
│    │十八日        │                      │
├──┼───────┼───────────┤
│九  │九十三年十一月│三百元              │
│    │二十六日      │                      │
├──┼───────┼───────────┤
│十  │九十三年十一月│一千六百元          │
│    │三十日        │                      │
├──┼───────┼───────────┤
│十一│九十三年十二月│二千九百元          │
│    │十七日        │                      │
├──┴───────┼───────────┤
│合計                │十一萬七千元          │
└──────────┴───────────┘
附錄論罪科刑法條：
刑法第330條
犯強盜罪而有第三百二十一條第一項各款情形之一者，處七年以
上有期徒刑。
前項之未遂犯罰之。
刑法第339條之2第1項：
意圖為自己或第三人不法之所有，以不正方法由自動付款設備取
得他人之物者，處三年以下有期徒刑、拘役或一萬元以下罰金。
中華民國刑法第210條
 (偽造變造私文書罪)
偽造、變造私文書，足以生損害於公眾或他人者，處五年以下有
期徒刑。
中華民國刑法第216條
 (行使偽造變造或登載不實之文書罪)
行使第210條至第215條之文書者，依偽造、變造文書或登載不實
事項或使登載不實事項之規定處斷。
中華民國刑法第339條
 (普通詐欺罪)
意圖為自己或第 3 人不法之所有，以詐術使人將本人或第 3 人
之物交付者，處五年以下有期徒刑、拘役或科或併科1000元以下
罰金。
以前項方法得財產上不法之利益或使第 3 人得之者，亦同。
前二項之未遂犯罰之。
動產擔保交易法第38條
 (處分標的物之處罰)
動產擔保交易之債務人，意圖不法之利益，將標的物遷移、出賣
、出質、移轉、抵押或為其他處分，致生損害於債權人者，處3
年以下有期徒刑、拘役或科或併科6000元以下之罰金。
